【裁判字號】    99,交聲,776
【裁判日期】    990514
【裁判案由】    聲明異議
【裁判全文】
臺灣高雄地方法院交通事件裁定         99年度交聲字第776號
原處分機關  高雄市政府交通局
異  議  人
即受處分人  甲○○
上列異議人即受處分人因違反道路交通管理處罰條例案件，對於
高雄市政府交通局交通事件裁決中心於民國99年2 月10日所為之
高市交裁字第裁32-B00000000號處分（原舉發通知單案號：高市
警交字第B00000000號）聲明異議，本院裁定如下：
    主  文
原處分撤銷。
    理  由
一、原處分意旨係以：異議人即受處分人（下略稱異議人）甲○
    ○騎乘其所有、車牌號碼728-CLZ 號普通重型機車，於民國
    98年1 月12日晚上7 時15分許，行經高雄市○○路與三多路
    口，經警攔檢查獲其有擅自變更排氣管及行車執照未隨車攜
    帶等情形，遂製單舉發，原處分機關依道路交通管理處罰條
    例第14條第2 款、第16條第1 項第2 款之規定，認異議人有
    「行車執照未隨車攜帶」、「擅自變更原規格設備」等情形
    ，裁處異議人新臺幣（下同）2400元之罰鍰（其中未隨車攜
    帶行車執照依違反道路交通管理事件統一裁罰基準及處理細
    則裁處最高額600 元罰鍰、擅自變更原規格設備裁處最高額
    1800元罰鍰）。
二、異議意旨略以：伊騎乘車牌號碼728-CLZ 號普通重型機車，
    於上開時地為警攔停，伊先拿駕照給員警，接著找行照，員
    警一接過駕照就開始開罰單，伊見狀詢問員警哪裡違法，員
    警回覆稱非法改裝排氣管，伊向員警解釋排氣管是到合法的
    機車零件店家購買、且雖變更排氣管但卻無影響行車安全，
    爭論約5 、6 分鐘後，員警突如其來指伊身上有酒味要求回
    警局做酒測，伊配合施作後測出無酒精反應，員警告知伊可
    以離開，整個過程員警均未再要求出示行照，伊亦未收到罰
    單，1 年後收到裁決書才知道伊被告發未攜帶行照，為此聲
    明異議等語。
三、按汽車除頭燈外之燈光、雨刮、喇叭、照後鏡、排氣管、消
    音器設備不全或損壞不予修復，或擅自增、減、變更原有規
    格致影響行車安全，處汽車所有人900 元以上1800元以下罰
    鍰。又汽車行駛行車執照，未隨車攜帶者，處汽車所有人30
    0 元以上600 元以下罰鍰，並責令改正、補換牌照或禁止其
    行駛，道路交通管理處罰條例第14條第2 款、第16條第1 項
    第2 款定有明文；再行為人有本條例之情形者，應填製舉發
    通知單，並於被通知人欄予以勾記，當場舉發者，其通知聯
    應填記駕駛人或行為人姓名、性別、出生年月日、地址、身
    分證統一編號及車主姓名、地址、車牌號碼、車輛種類。被
    查獲之駕駛人或行為人為受處分人時，應於填記通知單後將
    通知聯交付該駕駛人或行為人簽名或蓋章收受之；拒絕簽章
    者，仍應將通知聯交付該駕駛人或行為人收受，並記明其事
    由及交付之時間；拒絕收受者，應告知其應到案時間及處所
    ，並記明事由與告知事項，視為已收受，違反道路交通管理
    事件統一裁罰基準及處理細則第11條第1 項第1 款亦規定明
    確。
四、經查：
  (一)異議人於上開時、地，因行車執照未隨車攜帶及擅自變更原
    （機車排氣管）規格設備而為警當場攔停舉發，異議人與員
    警就機車排氣管之改裝有無構成交通違規一事發生爭執，異
    議人並當場拒絕簽收罰單。在雙方爭論過程中，員警另以異
    議人疑似有飲酒為由，要求異議人返回警局施作酒測等情，
    業據證人即舉發員警乙○○於本院調查時到庭證述明確，核
    與異議人之供述相符，首堪認定。
  (二)證人乙○○雖另證稱：異議人拒絕簽收罰單後，我有在攔停
    現場告知他舉發之違規事實、到案日期及繳款方式等語，惟
    為異議人所否認。本院審酌員警乙○○未依前揭規定將異議
    人拒絕簽章、收受之事由、交付之時間及告知應到案處所等
    事項，詳實記載於舉發通知單上，有高雄市政府警察局高市
    警交字第B00000000 號舉發違反道路交通管理事件通知單1
    紙在卷可證，本件員警是否有依法踐行告知義務，自不得僅
    以員警之證述為憑。又員警乙○○攔停異議人後，正欲對異
    議人改裝排氣管的行為進行舉發，即因異議人不服排氣管改
    裝有何違規情事而與異議人發生爭執，員警隨後另以異議人
    有酒後駕車嫌疑將異議人帶回警局進行酒測，嗣因異議人酒
    測結果無酒精反應，員警始告知可離開，則自此攔停舉發之
    前後過程觀之，可見雙方爭辯激烈、且爭執時間非短，在爭
    論中員警因亟欲向異議人解釋對異議人改裝機車排氣管之舉
    發並無違誤而忘記告知異議人到案日期及繳款方式；異議人
    亦在酒測結果無酒精反應經警告知可離開之情形下誤以為未
    遭舉發，均非無可能。
  (三)再參以證人乙○○對於舉發異議人未隨車攜帶行照之情形，
    於本院調查程序中證稱：「（法官問：你有無跟他追討行照
    ）『應該』是有」、「（法官問：異議人從頭到尾有無說他
    沒有帶行照）我沒有印象」等語，可見員警乙○○對於其有
    無積極查證異議人未隨車攜帶行照之違規情形，相較於其對
    於異議人變更排氣管之舉發情形記憶明顯模糊，益徵異議人
    供稱：員警僅在攔停時要求出示駕、行照，後來在雙方因排
    氣管改裝是否違規一事發生爭執，及伊被帶回警局施作酒測
    ，員警均未再要求伊出示行照，待收到裁決書才知道伊被告
    發未攜帶行照等語，應可採信。異議人既在接獲裁決書時始
    知其因未隨車攜帶行照遭警舉發，本件舉發員警亦未依規定
    將異議人拒絕簽章、收受之事由、交付之時間及告知應到案
    處所等事項，詳實記載於舉發單上，從而，員警在現場未詳
    實告知異議人違規事由一情，亦可認定。
五、綜上，本件取締員警未依規定告知異議人其應到案時間及處
    所，並詳實記明事由與告知事項，依法自不能依道路交通管
    理事件統一裁罰基準及處理細則第11條第1 項第1 款之規定
    視為異議人當場已合法收受舉發單。而事後舉發員警亦未曾
    依道路交通管理事件統一裁罰基準及處理細則第11條第1項
    第2 款之規定，將上揭舉發通知單送達異議人，使異議人得
    於應到案日期前陳述意見或辦理救濟權利事項，應認本件舉
    發通知單送達程序容有瑕疵，原處分機關於此情形下，逕裁
    處異議人2400元之罰鍰，自有未恰，應由本院撤銷原裁決處
    分，另請原處分機關為適法之處理。
六、據上論斷，爰依道路交通案件處理辦法第20條前段，裁定如
    主文。
中    華    民    國    99    年    5     月    14    日
                    交通法庭  法  官    王  琁
以上正本證明與原本無異。
如不服本裁定，應於收受送達後5 日內向本院提出抗告狀。
中    華    民    國    99    年    5     月    14    日
                              書記官    黃國忠

司法院資訊處製作；財團法人民間司法改革基金會備份。
